【裁判字號】    89,訴,406
【裁判日期】    891221
【裁判案由】    毒品危害防制條例
【裁判全文】
臺灣臺南地方法院刑事判決                          八十九年度訴字第四六號
    公  訴  人  臺灣台南地方法院檢察署檢察官
    被      告  甲○○
    選任辯護人  黃紹文律師
                黃溫信律師
                徐美玉律師
右列被告因毒品危害防制條例案件，經檢察官提起公訴（八十九年度偵字第一六六二
號），本院判決如左：
    主  文
甲○○無罪。
    理  由
一、公訴意旨略以：被告甲○○基於概括之犯意，自民國八十九年一月二十日起，在
    台南縣永康市砲兵飛彈學校附近等處，前後多次販賣第一級毒品海洛因予丙○○
    ，每次新台幣（以下同）一千、九百元不等；同年月二十五日凌晨零時五十分許
    ，在台南市○區○○路三四三號九樓亞特蘭大飯店六○五室為警查獲，並查扣海
    洛因十四小包重三．四公克、注射針筒三支、分裝空袋七十六個、高級葡萄糖四
    十九小包、生理食鹽水一支、沾血衛生紙五張及橡皮筋一條。因認被告涉犯毒品
    危害防制條例第四條第二項之罪嫌。
二、按犯罪事實應依證據認定之，無證據不得推定其犯罪事實；又不能證明被告犯罪
    者，即應諭知無罪之判決，刑事訴訟法第一百五十四條、第三百零一條第一項分
    別定有明文。次按刑事訴訟法上所謂認定犯罪事實之證據，係指足以認定被告確
    有犯罪行為之積極證據而言，如未能發現相當證據或證據不足以證明，自不能以
    推測或擬制之方法，以為裁判基礎，最高法院二十九年上字第三一○五號及同院
    四十年臺上字第八六號判例可資參照。末按又認定不利於被告之事實，須依積極
    證據，苟積極證據不足為不利被告之認定時，即應為有利於被告之認定，更不必
    有何有利之證據，最高法院三十年上字第八一六號判例參照，此亦為刑法論理中
    「罪疑唯輕原則」之具體表現。
三、本件公訴人認被告甲○○涉有毒品危害防制條例第四條第二項之罪嫌，無非以被
    告於警訊否認施用毒品，偵查中則坦承施用毒品，對於扣案之物先係謂不知何人
    所有，後謂除一支注射針筒外其餘均是丙○○所有，而認被告所為之供述係不實
    不足採信，及證人丙○○證述，並查扣海洛因十四小包重三．四公克、注射針筒
    三支、分裝空袋七十六個、高級葡萄糖四十九小包、生理食鹽水一支、沾血衛生
    紙五張及橡皮筋一條等資為依據。
四、訊據被告甲○○固坦承有於右揭時、地施用毒品，惟堅決否認有右揭販賣毒品犯
    行，辯稱：查獲當天伊與丙○○施打的毒品及扣案毒品等物均係由丙○○購買等
    語。
五、按共同被告不利於己之陳述，固得採為其他共同被告犯罪之證據，惟此項不利之
    陳述，須無瑕疵可指，而就其他方面調查，又與事實相符，始得採為其他共同被
    告犯罪事實之認定，最高法院四十六台上字第四一九號判例可資參照。本件被告
    與證人丙○○係於上揭時、地為警查獲，並扣得毒品海洛因等物，而互相指控對
    方為扣案毒品之持有人，並互相推稱對方係其施用毒品來源，是證人丙○○對被
    告不利之證詞是否無瑕庛，依前開判例意旨，仍應有其他補強證據，以察其是否
    與事實相符。經查：
(1)、證人丙○○於警訊時係證稱：「我所注射之海洛因是甲○○提供，是她於八十九
    年一月二十四日十二時許邀於十四時前往亞特蘭大飯店六０五室，我並交付予她
    注射一支費用玖佰元，注射完後我著了」等語，又於本院訊問時證稱：伊共向被
    告購買過二次毒品，第二次是以九百元即支付房間的費用為對價，以取得毒品云
    云（本院八十九年四月二十日訊問筆錄參見）。嗣經本院調查證人丙○○其購買
    毒品之資金來源，而傳喚證人乙○○，其證稱：證人丙○○與被告於八十九年一
    月二十四日下午十五時許，找伊一同至當舖典當財物，典當所得為現金一萬九千
    五百元，證人丙○○將其中一萬元借予伊等語，而證人丙○○亦坦承有上開典當
    得款一萬九千元等情屬實。則丙○○身上應有九千五百元之現金，惟現場僅有四
    千一百元現金扣案，除其承認已支付的住宿費九佰元外，尚有四千五百元不知去
    向，故本院就此疑點訊問證人丙○○，其竟又改口陳稱其有交三千元予被告要買
    毒品，到飯店後又九百元住宿費作為向被告購買毒品之代價，但被告當日只交付
    價值九百元之毒品給伊吸食云云。顯係與其於警訊及本院初次訊問時所述：以九
    百元向被告購買毒品乙節大相逕庭。
(2)、證人丙○○於警訊時已自承：現場查獲之現金及黑色皮包為其所有，而查獲之十
    四小包毒品海洛因（淨重一．七六公克），其中十二包係放置於黑色皮夾內，並
    壓在床下，則毒品何以會置放在證人丙○○所有之皮夾內非無疑義。又證人即到
    場臨檢警員丁○○到庭證稱：扣案之皮夾是丙○○的，但皮夾內的毒品沒有人承
    認為其所有等語，惟嗣經本院訊問時，證人丙○○又翻異前詞改稱該黑色皮夾非
    其所有，其供詞反覆，誠屬可議，佐以被告與證人丙○○互相指稱係向對方購買
    毒品，而互為不利對方之供述，是證人丙○○亦不免有為嫁禍被告以利己身而為
    虛偽供述之虞。
(3)、雖證人丙○○聲稱投宿亞特蘭大飯店之住宿費九百元為其代被告所支付，供作取
    得海洛因之對價，經本院向亞特蘭大飯店函查結果，該日登記的旅客姓名確為甲○○，有亞特蘭大飯店函覆一紙可稽，然被告辯稱係因證人丙○○要進住使用該
    飯店，但未帶證件，而用伊之健保卡登記等語。經查，證人丁○○於本院訊問時
    結證稱當時丙○○的身上有乙○○的當票，丙○○表示是借用乙○○的身分證去
    典當的等情（參見本院八十九年六月一日訊問筆錄），參以證人乙○○稱當日有
    與丙○○至當鋪典當項鍊等情，足徵被告所辯以其姓名登記住宿之理由，乃屬信
    而有徵。是以被告名義登記住宿，並無足證明租用該飯店房間係供被告使用，亦
    非可遽認被告支付住宿費，係代被告支付。況且，參酌被告與證人係於八十九年
    一月二十四日十三時五十六分許投宿亞特蘭大飯店，二人被查獲之時間則係翌日
    凌晨零時五十分許，倘該飯店房間為被告所租用，何以被告仍逗留該房間施打海
    洛因並在該房間內睡覺，是證人丙○○支付住宿費用，究係代被告支出抑或係為
    自己住宿而支出，非無疑義。綜上各節，參互勾稽，證人丙○○之證詞有上開諸
    多疑點，其證述係有瑕疵，尚難遽採為不利被告之證據。自不得僅憑證人丙○○
    之證詞，認定被告確有販賣第一級毒品海洛因之犯行。被告所辯尚非顯違常情，
    洵堪採信。又扣案之毒品海洛因等物，亦無足為被告有販賣毒品之直接證據。
六、據上所陳，本件依調查所得證據尚不足以證明被告確有販賣第一級毒品之犯行，
    此外復查無其他積極證據足資證明被告有右述犯行，揆諸首開說明，犯罪尚屬不
    能證明，應為無罪之諭知。
據上論斷，應依刑事訴訟法第三百零一條第一項，判決如主文。
本件經檢察官盧駿道到庭執行職務。
中    華    民    國      八十九    年      十二      月      二十一    日
                              臺灣臺南地方法院刑事第三庭
                                  法  官  林淑婷
右正本證明與原本無異
如不服本判決應於送達後十日內向本院提出上訴狀
                                  書記官  董挹棻
中    華    民    國  八十  九  年    十二        月     二十六     日


司法院資訊處製作；財團法人民間司法改革基金會備份。
